臺灣高雄地方法院刑事判決　　　　　　　　　　　　九十一年度易緝字第二一七號
　　公　訴　人　臺灣高雄地方法院檢察署檢察官
　　被　　　告　甲○○
右列被告因違反電子遊戲場業管理條例案件，經檢察官提起公訴（九十一年偵字第五
六七三號），本院判決如左：
    主  文
甲○○共同違反未依電子遊戲場業管理條例規定辦理營利事業登記者，不得經營電子
遊戲場業之規定，處拘役貳拾伍日，如易科罰金，以佰元折算壹日。扣案之電子遊
戲機「龍＆鳳」、「龍鳳」及「劍龍」各壹台（均含ＩＣ板各壹塊）暨新台幣壹仟壹
佰拾元，均沒收。
    事  實
一、蔡居福（已另案審結）係址設在高雄縣橋頭鄉○○路七十號「俏妹妹檳榔攤」負
    責人，其與甲○○、蔡啟明及陳建龍（蔡啟明及陳建龍均已另案審結）均明知經
    營電子遊戲場業，須依電子遊戲場業管理條例相關規定辦理營利事業登記，蔡居
    福竟分別與甲○○、蔡啟明、陳建龍三人共同基於違反前開規定之犯意聯絡，未
    向主管機關高雄市政府辦理營利事業登記，而由蔡啟明民國九十年三月六日起，
    甲○○及陳建龍則自同年月十日起，由渠等三人分別提供「龍鳳」、「劍＆龍」
    及「龍鳳」電子遊戲機各一台，而由蔡居福提供上開檳榔攤一樓店面為營業場所
    ，擺設前開電子遊戲機三台，供不特定之顧客投幣打玩，而違規共同經營電子遊
    戲場業，營業所得歸甲○○、蔡啟明及陳建龍所有，並約定每月分攤水電費以為
    補貼。嗣於九十年三月十二日上午十一時二十分許，經警在上址臨檢查獲，並扣
    得蔡啟明、陳建龍、甲○○個人所有之電子遊戲機具「龍鳳」、「劍龍」、「龍
    ＆鳳」各一台（含ＩＣ板三塊）及機具內之現金新台幣（下同）一千一百十元。
二、案經高雄縣警察局岡山分局移送臺灣高雄地方法院檢察署檢察官偵查起訴。
    理  由
一、訊據被告甲○○對於右揭事實坦承不諱，核與共同被告蔡居福、陳建龍於本院審
    理中供述情節相符（見本院九十一年度易字第一二一四號卷審理筆錄），並經證
    人即查獲員警胡天勝於本院調查中具結證述甚詳（見本院上開卷九十一年六月十
    一日訊問筆錄），復有高雄縣警察局岡山分局臨檢紀錄表乙紙、現場照片四幀及
    電子遊戲機具「龍鳳」、「劍龍」、「龍＆鳳」各一台（含ＩＣ板三塊）及機具
    內之現金一千一百十元扣案可資佐證。本件事證明確，被告犯行洵堪認定。
二、按電子遊戲場業管理條例第四條第一項前段規定「本條例所稱電子遊戲機，指利
    用電、電子、電腦、機械或其他類似方式操縱，以產生或顯示聲光、影像、圖案
    、動作之遊戲機具」，故上開營業中之機台，自屬電子遊戲機無訛。次按所謂「
    經營電子遊戲場業」，並不以專營或主要營業為設置電子遊戲機，經不特定人娛
    樂之營利事業為限，業經主管機關經濟部於八十九年九月十九日以經（八九）商
    字第八九二一八一五八號函釋明確，應以被告是否有經營此事業為準，縱被告所
    營事業雖非主要或專營電子遊戲機，仍有同條例之適用。次按電子遊戲場業管理
    條例第十五條規定之立法意旨係為健全電子遊戲場之營業秩序，明定任何人未依
    該條例規定辦理電子遊戲場業之營利事業登記者，不得經營電子遊戲場業，是以
    騎樓、走道、寺廟、補習班等場所，自不得設置電子遊戲機營業，此亦有經濟部
    八十九年三月七日經（八九）商字第八九○○五五二一號函釋一紙在卷可參。至
    電子遊戲場業管理條例雖係商業登記法之特別法，該條例未規定者，依商業登記
    法之規定，該條例第一條第二項固定有明文，惟一般未辦商業登記而開業，僅得
    連續處罰罰鍰，已無刑事處罰（八十八年十二月二十九日修正公佈），與本條例
    未辦電子遊戲場業登記須刑事處罰不同，立法上顯然欲以刑事罰管制電子遊戲場
    業，本條例第十五條所謂未依本條例規定辦理營利事業登記者，不得經營電子遊
    戲場業，當然包括符合要件，尚未登記即營業者及不符合要件，無從辦理登記而
    營業者，不能以行為人不具該條例之要件，謂其毋庸辦理登記，而不得予以刑事
    處罰。另商業登記法第四條第一項雖規定小規模商業免辦登記，惟電子遊戲場業
    並非中央主管機關經濟部所定之小規模商業，自不得以其電子遊戲之規模大小或
    營業額多少，謂其為免辦登記之商業。被告甲○○與另案被告蔡居福、蔡啟明、
    陳建龍等明知未向主管機關申請辦理營利事業登記證，不得擅自在上開檳榔攤一
    樓店面內共同擺設電子遊戲機供不特定人益智娛樂，竟仍在上開檳榔攤一樓店面
    內共同擺設「龍鳳」、「劍龍」及「龍＆鳳」各一台等電子遊戲機共三台，供前
    來該店之顧客投幣把玩。核被告甲○○所為，係違反電子遊戲場業管理條例第十
    五條之未依電子遊戲場業管理條例規定辦理營利事業登記者，不得經營電子遊戲
    場業之規定，應依同條例第二十二條之規定論處。被告甲○○與另案被告蔡居福
    、蔡啟明、陳建龍間就上開違反未依電子遊戲場業管理條例規定辦理營利事業登
    記者，不得經營電子遊戲場業之犯行，具有犯意聯絡及行為分擔，應以共同正犯
    論。爰審酌渠之犯罪動機、目的、手段，與生活狀況、品行、智識程度，所陳列
    之電子遊戲機數，犯罪所得之利益應非重大暨犯罪所生危害尚屬輕微，及犯後坦
    承犯行，態度尚佳等一切情狀，量處如主文所示之刑，並諭知易科罰金之折算標
    準。至扣案之電子遊戲機具「龍＆鳳」、「龍鳳」、「劍龍」各一台（含ＩＣ板
    三塊）及現金一千一百十元，係被告甲○○與另案被告蔡啟明、陳建龍所有，且
    分別是被告供犯罪所用及所得之物，業經被告供明在卷，應依刑法第三十八條第
    一項第二款、第三款規定併予宣告沒收。
據上論斷，應依刑事訴訟法第二百九十九條第一項前段，電子遊戲場業管理條例第二
十二條，刑法第十一條前段、第二十八條、第四十一條第一項、第三十八條第一項第
二款、第三款，罰金罰鍰提高標準條例第二條，判決如主文。
本案經檢察官蔡麗宜到庭職行職務。
中      華      民      國  九十一    年      十      月    二十三    日
                                    臺灣高雄地方法院刑事第四庭
                                        法  官    廖純卿
右正本證明與原本無異。
如不服本判決，應於判決送達後十日內，向本院提出上訴狀。
                                        書記官    劉企萍
中      華      民      國    九十一    年      十      月    二十九    日
附錄本判決論罪科刑法條全文：
電子遊戲場業管理條例第二十二條：
違反第十五條規定者，處行為人一年以下有期徒刑、拘役或科或併科新台幣五十萬元
以上二百五十萬元以下罰金。
